【裁判字號】    99,交聲,224
【裁判日期】    990730
【裁判案由】    違反道路交通管理處罰條例聲明異議
【裁判全文】
臺灣基隆地方法院交通事件裁定         99年度交聲字第224號
移送機關    交通部公路總局臺中區監理所豐原監理站
異  議  人  甲○○
即受處分人
異  議  人  乙  ○
代  理  人
上列受處分人因違反道路交通管理處罰條例案件，對於交通部公
路總局臺中區監理所臺中市監理站民國99年4 月16日所為之處分
（豐監稽違字第裁63-RB0000000號裁決書），聲明異議，案經臺
灣臺中地方法院於99年6 月10日移轉管轄予本院，本院裁定如下
：
    主    文
異議駁回。
    理    由
一、原處分機關略以：異議人即受處分人甲○○（以下稱異議人
    ）於民國99年3月11日上午11時20分許，騎乘車牌號碼BFD-3
    60號重型機車（下稱：系爭機車），途經基隆市○○路與義
    四路口因「無照駕駛」之違規，經基隆市警察局交通警察隊
    員攔查後依違反道路交通管理處罰條例第21條第1項第1款當
    場舉發，並製作中縣警交字第RB0000000 號舉發違反道路交
    通管理事件通知單，異議人於期限內到案提出申訴，業經舉
    發機關於99年4月2日以基警交字第090008141 號函覆查明違
    規屬實，原處分機關遂於99年4 月16日，依違反道路交通管
    理處罰條例第21條第1項第1款，以豐監稽違字第裁63-RB000
    0000號裁決書，依「未領有駕駛執照駕駛機器腳踏車」之違
    規事實，裁處罰鍰新臺幣（下同）6,000 元，於法並無不合
    等語。
二、本件異議理由如下：舉發員警於通知單之違規事實欄內記載
    無照駕照，此罰單內容錯誤，依行政程序法第5 條規定：「
    行政行為之內容應明確」，另依道路交通管理處罰條例之條
    文，並無「無照駕照」之條文，異議人主張此舉發單應為無
    效。又系爭機車於舉發時，係處於故障，無法發動之狀態，
    異議人當時是要牽車去修車，是因為腳痛，所以才坐上機車
    用腳推機車，為此聲明異議云云。
三、按汽車駕駛人，未領有駕駛執照駕駛小型車或機器腳踏車者
    ，處新臺幣6 千元以上1 萬2 千元以下罰鍰，並當場禁止其
    駕駛，道路交通管理處罰條例第21條第1 項第1 款定有明文
    。
四、經查：
  (一)異議人固坦承於其於99年3 月11日上午10時20分許，有坐在
    系爭機車移動機車，且並無駕照，復在移動系爭機車時，於
    基隆市○○路與義四路口為警當場舉發，惟辯稱：伊並無發
    動機車，只是坐上機車用腳推車云云，然查：異議人確於前
    開時、地有前揭違規之事實，業據本件舉發員警即證人丙○
    ○於本院調查時結證稱：99年3 月11日上午10時20分許，伊
    在基隆市○○路與義四路口執行交通稽查勤務，看到異議人
    騎機車由義四路紅燈右轉信二路過來，當時異議人是以一般
    的車速為紅燈右轉，車速約20公里左右，伊用指揮棒攔停後
    ，異議人就騎車到伊的面前，並向伊求情，並強調自己有駕
    照，但伊在現場有查異議人的戶籍、駕照資料，查了20多筆
    ，都沒有查到異議人的駕照資料；且伊確實是看到異議人以
    正常的車速為紅燈右轉，才加以攔停，伊攔停異議人後，異
    議人是騎車過來，當時機車處於發動狀態，等到異議人騎車
    到伊身旁後，伊看到異議人轉動機車鑰匙關掉電源，機車才
    熄火等語（見本院99年7月16日訊問筆錄第3頁至第4頁），
    而證人既為依法執行職務之公務員，與異議人又夙無嫌隙，
    其公正執法應可期待，若非確有違規情事，實無設詞誣攀之
    理，復佐以證人丙○○亦能提出於舉發時，其查詢異議人戶
    籍、車籍等20筆資料之查詢紀錄，有基隆市警察局交通隊Ｍ
    -Police使用者查詢紀錄乙份附卷可稽，復於本院接受訊問
    前業已依法具結，以擔保其證詞之真實性，是證人上開所證
    ，應可採信，異議人空言否認有違規行為，自不可採。
  (二)另參諸異議人異議狀內之異議理由乃記載：異議人係將系爭
    機車要牽往附近機車行寄車給子女；而於本院調查中卻陳稱
    ：系爭機車斯時處於故障狀態，無法發動，異議人是牽車去
    修車云云，其前後供述，明顯有異，是否可採，實非無疑。
    再者，異議人陳稱：因其膝蓋疼痛，只能坐在車上用腳推著
    機車前進，惟系爭機車係為一重型機車，重量頗鉅，而異議
    人為一中年婦女，且膝蓋疼痛，走路已屬費力，何猶能以雙
    腳推著重型機車前進，此舉亦與常情相悖，是其所辯，並非
    可採。
  (三)再異議人辯稱：舉發違反道路交通管理事件通知單之違規事
    實欄誤載為「無照駕照」固有未洽，惟此顯係誤寫、誤繕，
    且該通知單舉發違反條例欄所載之適用法條並無違誤，又原
    處分機關製作之裁決書中亦已將上述違規事實部分為更正，
    自不影響裁決之效力，併此敘明。
五、綜上論述，異議人確有於前開時、地，未領有駕駛執照駕駛
    機器腳踏車之違規行為。原處分機關依前開道路交通管理處
    罰條例第21條第1 項第1 款，裁處受處分人罰鍰6,000 元，
    核無違誤，本件聲明異議為無理由，應予駁回。
六、據上論斷，依道路交通案件處理辦法第19條，裁定如主文。
中    華    民    國    99    年    7     月    30    日
                  交通法庭法  官  周霙蘭
以上正本證明與原本無異。
對於本件裁定如有不服，應於收受送達後5日內，向本院提出抗
告書狀，敘述抗告之理由，抗告於臺灣高等法院。
中    華    民    國    99    年    7     月    30    日
                          書記官  莊智凱

司法院資訊處製作；財團法人民間司法改革基金會備份。
